臺灣臺中地方法院刑事判決　　　　　　　　　　　　　　九十年度自字第一九一號
　　自　訴　人　甲○○
　　被　　　告　丙○○
　　　　　　　　乙○○
右列被告因詐欺案件，經自訴人提起自訴，及台灣台中地方法院檢察署檢察官移送併
辦（九十年度偵字第一九七九一號），本院判決如左：
    主  文
丙○○、乙○○均無罪。
    理  由
一、自訴意旨略以：被告丙○○於民國八十五年六月間，向自訴人言其急於換車，可
    否借給新台幣（下同）五十萬元，數月後即將歸還，自訴人不疑有他，而開立號
    碼0000000號、發票日為八十五年六月三十日、面額五十萬元、以台中巿
    第二信用合作社擔任付款人之支票一紙交付被告丙○○，並經被告乙○○背書後
    兌現。然被告等至今均無歸還上開款項之意，事經自訴人於九十年二月七日以存
    證信函催告無效，復向台中巿西區調解委員會聲請調解，被告等亦不到場，其等
    顯意圖為自己不法之所有，詐騙自訴人之錢財，共同涉有刑法第三百三十九條第
    一項之詐欺取財罪云云。
二、按犯罪事實應依證據認定之，無證據不得推定其犯罪事實；又不能證明被告犯罪
    者，應諭知無罪之判決，為刑事訴訟法第一百五十四條、第三百零一條第一項所
    明定。上開規定於自訴程序準用之，同法第三百四十三條亦有明文。次按認定不
    利被告之事實，須依積極證據，苟積極證據不足為不利於被告事實之認定時，即
    應為有利被告之認定；且認定犯罪事實所憑之證據，無論其為直接證據或間接證
    據，其為訴訟上之證明時，均須達於一般之人不至有所懷疑，而得確信其為真實
    之程度，始得據為有罪之認定，倘其證明尚未達到此一程度，而有合理性之懷疑
    存在時，即無從遽為有罪之確信，有最高法院三十年上字第八一六號、七十六年
    臺上字第四九八六號判例意旨足資參酌。至刑法第三百三十九第一項詐欺罪之成
    立，以意圖為自己或第三人不法所有，以詐術使人將本人或第三人之物交付為要
    件，所謂以詐術使人交付，必須被詐欺人因詐術而陷於錯誤，若其所用方法，不
    能認為詐術，亦不致使人陷於錯誤，即不構成該罪，最高法院四十六年台上字第
    二六０號判例意旨亦著釋甚明。
三、自訴人指稱被告共同涉及前開詐欺取財罪嫌，無非係以該紙支票影本、催告被告
    還款之存證信函，及聲請調解不成立之證明書影本各一件為憑。訊據被告均堅決
    否認自訴人所指詐欺取財之罪嫌，被告丙○○辯稱：其於八十五年六月間，確有
    在南投縣草屯鎮○○路二九之四號，以購車為由，向自訴人借貸五十萬元至今，
    惟此乃因自訴人先前與其合夥，經營為他人將農地變更為建地之事業，而積欠其
    五十萬元之報酬，遲遲不肯給付，適其訂購車輛後，方思以此為由向自訴人取得
    五十萬元，以抵償上述報酬；被告乙○○則辯稱其確有同意被告丙○○以其名義
    ，在該紙支票後背書，而以其帳戶供丙○○使用，兌現取得票款，惟其僅知自訴
    人與被告丙○○曾經合夥經營事業，至其間為何有此張支票之往來，毫無所悉等
    語。經查：
    (一)自訴人指訴被告丙○○於八十五年六月間，以購車為由，向其借貸五十萬元，
      經其開立號碼0000000號、發票日為八十五年六月三十日、面額五十萬
      元、以台中巿第二信用合作社擔任付款人之支票一紙交付被告丙○○，由被告
      乙○○背書後，以被告乙○○之郵局帳戶兌現等情節，固據提出該紙支票影本
      為憑，並經被告丙○○供承當時確有在南投縣草屯鎮○○路二九之四號，以欲
      購車為由，向自訴人拿取五十萬元等語（見本院九十年十月四日、九十一年八
      月七日審理筆錄），而可認屬實。
    (二)惟自訴人尚對被告另向本院自訴九十年度自字第三二八號詐欺案件，而在該件
      自訴狀中，有如下之記載：「一緣丙○○言之現在從事農地變更建地仲介業，
      其中須付一些承辦手續費之外，再付一些仲介費給他處理，安排件數，將來該
      件變出來利潤歸於本人，叫吾匯入乙○○國姓長流村郵局帳號０三三一四－六
      ，收款人乙○○二九四七－六，本人不疑有他因，於八十五年二月十五日郵匯
      新台幣伍萬陸仟元整，八十五年二月二十八日郵匯壹拾陸萬肆仟元整，八十五
      年三月四日郵匯壹拾貳萬元整，先後合計郵匯三十四萬元整，有三筆匯款單影
      本足可證明事實。二迄今土地變更一點消息也沒有，又沒有消息要將款項歸本
      人‧‧‧」，而認被告丙○○、乙○○涉有刑法第三百三十九條第一項之詐欺
      取財罪嫌云云。本院於九十年十月十八日審理該案時，自訴人復供稱：「（問
      ：何謂『農地變更建地仲介業』？）被告專門是去找農地幫人將農地變更為建
      地，作這種仲介業，他並不是代書，而邀我出資一些事務費，供他從事此業的
      花費，將來的利潤再分一部分給我」、「（問：他是邀你投資特定農地變更為
      建地，或是泛就一般農地變更為建地？）不是特定農地」等語（見本院九十年
      度自字第三二八號卷該日審理筆錄）。從上開自訴人所自承之情節觀之，足見
      自訴人確曾與被告丙○○於八十五年二月間合夥，經營為他人將農地變更為建
      地以賺取報酬之事業，其後至八十五年六月間，始發生前開被告丙○○以購車
      為由向自訴人借取五十萬元之事。故被告丙○○所辯解自訴人先前與其合夥為
      他人將農地變更為建地之事業，而積欠其五十萬元之報酬，遲遲不肯給付，其
      訂購車輛後，方思以此為由向自訴人取得五十萬元，以抵償上述報酬等語，儘
      管為自訴人所全盤否認，究非全然無稽，可能屬實，使人無法確定被告真有意
      圖為自己不法所有之主觀犯意。
    (三)尤其被告丙○○就其辯解，復已提出雲林縣政府八十五年二月一日八五府地用
      字第０一四五０四號函、八十五年二月十三日八五府地用字第０一九五０七號
      函及內政部八十五年二月六日台內地字第八五０二一三一一號書函、八十五
      年二月六日內地字第八五０二一三二一號書函等影本附卷為證。上開公函內
      確實載有於八十五年一月間，案外人周素珍所有坐落在雲林縣林內鄉之七筆土
      地，申請准於變更為鄉村區乙種建築用地之相關過程。雖被告丙○○同時供稱
      當初其僅遊說案外人周素珍將上開農地交其委諸友人辦理變更為建地，周素珍
      並不知有自訴人存在，也不知其與自訴人間之關係（見本院九十一年八月七日
      審理筆錄），致無從再由周素珍處查證自訴人與被告丙○○間合夥之情節。但
      基於上述公函資料，更加令人不敢妄斷被告所言必然不實，而遽為其不利之認
      定。
    (四)至於自訴人交付給被告丙○○之該紙支票，雖有被告乙○○之背書，並藉其郵
      局帳戶提示兌現。然自訴人自承被告乙○○並無參與此件借款行為，該紙支票
      乃其親自執交被告丙○○，僅因支票背面有被告乙○○背書之故，方亦對被告
      乙○○提起自訴等情節（見本院九十年十月四日審理筆錄）。則被告乙○○既
      無參與借款之行為，縱於事後在支票背書，亦與詐欺無涉；遑論被告丙○○部
      分，已不足認有詐欺之犯行，業見前述，即無共犯可言。
四、綜合前述，由於被告丙○○有無意圖為自己不法所有之主觀犯意，尚有疑慮，未
    臻明確；自訴人復未就此及被告乙○○部分，再提出其他積極、適合之證據，以
    證明被告等確有其所指詐欺取財之犯行，而不能證明被告犯罪；即應諭知均無罪
    之判決，方符法制。
五、末查臺灣台中地方法院檢察署檢察官所移送併辦九十年度偵字第一九七九一號部
    分，因與本件自訴為同一事實之關係，本院乃併與審酌，附此敘明。
據上論斷，應依刑事訴訟法第三百四十三條、第三百零一條第一項，判決如主文。
中      華      民      國      九十一      年    八    月    二十八    日
                                        法  官  莊  深  淵
右正本證明與原本無異。
如不服本判決，應於送達後十日內向本院提出上訴狀（須附繕本），上訴於台灣高等
法院台中分院。
                                        書記官
中      華      民      國      九十一      年    八    月    二十八    日
